臺灣臺北地方法院民事判決　九十一年度小上字第七號
　　上　訴　人　新洋船務代理股份有限公司
　　法定代理人　乙○○
　　上　訴　人　甲○○
　　被上訴人　　育洋船務代理有限公司
　　法定代理人　丙○○
右當事人間請求損害賠償等事件，上訴人對於中華民國九十年十一月十二日本院台北
簡易庭九十年度北小字第四九五號第一審判決提起上訴，本院判決如左：
    主    文
原判決廢棄。
被上訴人在第一審之訴駁回。
第一、二審訴訟費用新台幣仟零柒拾玖元由被上訴人負擔。
被上訴人應給付上訴人新台幣陸萬肆仟柒佰捌拾捌元，及自民國九十一年一月十七日
起至清償日止，按年息百分之五計算之利息。
    事  　實
甲、上訴人方面：
一、聲明：（一）如主文所示。（二）被上訴人應返還上訴人新台幣（下同）六萬四
    千七百八十八元，及自民國九十一年一月十七日起至清償日止，按年息百分之五
    計算之利息。
二、陳述：除與原審判決書所載相同者茲予引用外，補稱：
（一）原判決違背法令：
  １、原審就有必要記載之理由未予記載。
  ２、原審審判長於審判過程並未使兩造以言詞進行陳述及辯論，亦未發問或曉諭令
      當事人就訴訟關係之事實及法律為適當之辯論，而違背民事訴訟法第一百九十
      十九條。
（二）巴拿馬商GOSCO  LINE S.A.大洋海運輪船公司（下稱大洋公司）已於八十六年
      十月間終止其與被上訴人間之代理合約，並於同年十一月八日終止來台營運，
      嗣於同年十二月十二日委任上訴人代其處理終止來台營運後之在台事宜，是上
      訴人自有權代理大洋公司向基隆關稅局領取上開貨櫃延滯費，被上訴人並無何
      權利受到侵害；況上開貨櫃延滯費應屬大洋公司所有，被上訴人並無損害可言
      。
（三）被上訴人於原審判決後，即進行假執行，且已於九十一年一月十七日收取六萬
      四千七百八十八元，是如原判決及假執行之宣告被廢棄，依民事訴訟法第三百
      九十五條第二項，被上訴人應返還上訴人前開給付及法定利息。
三、證據：除援用原審之立證方法外，提出本院九十民執公字第二六一三三號民事執
    行命令、支票（均影本）為證。
乙、被上訴人方面：
一、聲明：駁回上訴。
二、陳述：除與原審判決書所載相同者茲予引用外，補稱：
（一）原判決並無上訴人所指違背法令之情事。
（二）上訴人所提之證據，並不足以證明其已合法取得大洋公司之台灣總代理權。
（三）上訴人主張大洋公司已於八十六年十月十五日終止其與被上訴人間之代理契約
      ，雖提出存證信函為證，但該信函之寄件人廖英智律師是否有權代理大洋公司
      ，顯有疑義，是被上訴人與大洋公司間之代理契約並未合法終止，系爭貨櫃延
      滯費仍應由被上訴人代領。
（四）大洋公司出具之乙○○及廖英智律師之委任書，其真偽顯有可疑。
三、證據：除援用原審之立證方法外，提出授權書、另案陳報狀、另案委任狀（均影
    本）為證。
    理　　由
甲、程序方面：
　　按關於請求給付金錢或其他代替物或有價證券之訴訟，其標的金額或價額在新台
    幣十萬元以下者，適用本章所定之小額程序。對於小額訴訟之第一審裁判，得上
    訴或抗告於管轄之地方法院，其審判以合議行之。對於前項第一審裁判之上訴或
    抗告，非以其違背法令為理由，不得為之。其上訴狀應記載上訴理由，表明下列
    各款事項：一、原判決所違背之法令及其具體內容。二、依訴訟資料可認為原判
    決有違背法令之具體事實，民事訴訟法第四百三十六條之八第一項、第四百三十
    六條之二十四、第四百三十六條之二十五分別定有明文。查本件訴訟標的為六萬
    四千元，未逾十萬元，應適用小額訴訟程序；而上訴人業於九十年十二月七日以
    原判決違背法令提起上訴，並於上訴理由狀中記載(1)原判決所違背之法令及其具
    體內容。(2)依訴訟資料可認為原判決有違背法令之具體事實，是其上訴自為合法
    。又小額訴訟程序第二審為法律審兼事實審，是本院判斷合法之上訴是否有理由
    ，即如一般上訴審程序般，仍須就事實面予以審查，合先敘明。
乙、實體方面：
一、被上訴人於原審起訴主張：其為巴拿馬商GOSCO  LINE S.A.大洋海運輪船公司（
    下稱大洋公司）之台灣總代理，於民國八十八年間在基隆關稅局有一筆查緝案八
    五－一五九七號、船名航次YIFAV-9605N之貨櫃延滯費新台幣（下同）六萬四千
    元，應由其代大洋公司領取，詎上訴人於八十八年三月二十二日假冒大洋公司代
    理商名義，偽稱大洋公司已終止與被上訴人間之代理合約，改授權上訴人為台灣
    地區之總代理，而向基隆關稅局冒領上開貨櫃延滯費六萬四千元，致被上訴人受
    有損害，爰依不當得利及侵權行為之法律關係請求如原審聲明所示等語。上訴人
    則以：大洋公司已於八十六年十月間終止其與被上訴人間之代理合約，並於同年
    十一月八日終止來台營運，嗣於同年十二月十二日委任上訴人代其處理終止來台
    營運後之在台事宜，是上訴人自有權代理大洋公司向基隆關稅局領取上開貨櫃延
    滯費；況上開貨櫃延滯費應屬大洋公司所有，被上訴人並無損害可言等語，資為
    抗辯。
二、查：（一）被上訴人曾為大洋公司之台灣總代理；（二）大洋公司於八十八年間
    在基隆關稅局有一筆六萬四千元之貨櫃延滯費可以領取，該貨櫃延滯費應為大洋
    公司所有，僅須由其在台代理商代大洋公司領取；（三）上訴人於八十八年三月
    二十二日以大洋公司之代理商名義，向基隆關稅局領取上開貨櫃延滯費等情，為
    兩造所不爭執，自堪信為真實。
三、查上訴人主張大洋公司已於八十六年十月十五日終止其與被上訴人間之代理契約
    乙節，業據提出存證信函乙份在原審卷可參，被上訴人雖質疑該信函寄件人廖英
    智律師是否有權代理大洋公司，而否認其與大洋公司間之代理契約已合法終止，
    惟查，被上訴人陳稱廖英智律師確有受委任代大洋公司為上開終止契約之意思表
    示等語，業據提出經駐香港中華旅行社認證之委任書附原審卷可證，該委任書既
    已經認證，被上訴人復未能舉出確實之反證使本院確信該認證係偽造，則其徒以
    該委任書未經我國駐巴拿馬使館認證、駐香港中華旅行社之印戳其外圈英文字體
    與內圈中文字樣相對位置與其在他案取得者有差異、認證書無法看出認證當時有
    無核對身分證明文件、未另外再取得我國駐外領事局之認證等語爭執，尚不足採
    。又觀諸前開委任書之製作日期雖為八十六年十一月一日，在廖英智律師於同年
    十月十五日代大洋公司發函終止與被上訴人間契約之後，惟委任契約並非要式契
    約，如立有書面，原則上固應於受任人開始處理事務之前立具，然嗣後出具委任
    書予以追認，亦無不可，是尚無從以上開委任書之製作日期稍後於廖英智律師代
    大洋公司發函終止契約之時，即確認廖英智律師係無權代理大洋公司以存證信函
    為終止契約之意思表示。再徵諸被上訴人法定代理人丙○○於自訴上訴人甲○○
    偽造文書等刑事案件（本院八十八年度自字第七三五號）之審理過程中自承大洋
    公司業於八十六年十月間通知被上訴人終止代理權；且大洋公司曾於八十六年間
    對丙○○提出侵占、背信之告訴等語，業經本院依職權調取上開卷宗（參第三二
    頁、五六頁）核閱無訛，可知大洋公司與被上訴人自八十六年間起已無信賴關係
    存在；是綜上所陳，應認上訴人所稱大洋公司業於八十六年間終止其與被上訴人
    間之代理契約關係乙節，較堪可採。被上訴人既於八十六年十月間後即無代理大
    洋公司處理在台事務之權限，則自無於八十八年三月間代理大洋公司領取前揭貨
    櫃延滯費之權，況該貨櫃延滯費為大洋公司所有，代理商僅係以大洋公司代理人
    名義代為收取，業如前述，從而無論上訴人有無代理大洋公司領取該貨櫃延滯費
    之權利，僅與大洋公司相關，尚與被上訴人無涉，而無侵害被上訴人任何權利或
    使被上訴人受有任何損害之問題，是被上訴人依侵權行為及不當得利之法律關係
    ，請求上訴人給付六萬四千元及自九十年三月七日起之遲延利息，為無理由，不
    應准許。原審判命上訴人如數給付，並為假執行之宣告，自有未洽，上訴意旨指
    摘原判決不當，求予廢棄改判，為有理由，自應由本院予以廢棄改判，如主文第
    二項所示。
四、按「法院廢棄或變更宣告假執行之本案判決者，應依被告之聲明，將其因假執行
    或因免假執行所為給付及所受損害，於判決內命原告返還及賠償」，民事訴訟法
    第三百九十五條第二項前段定有明文。次按小額訴訟程序之第二審既為法律審兼
    事實審，依同法第四百三十六條之二十三準用第四百三十六條第二項，仍有首揭
    法條之準用，且非在同法第四百三十六條之二十七「當事人於第二審程序不得為
    訴之變更、追加或提起反訴」之限制範圍內，此觀首揭條文適用於通常訴訟程序
    第二審時，並不需符合同法第四百四十六條所定第二審訴之變更、追加或提起反
    訴限制之規定即得為之自明。查上訴人主張被上訴人於原審判決後，即進行假執
    行，且已於九十一年一月十七日執行得款六萬四千七百八十八元乙節，業據提出
    執行命令及支票為證，復為被上訴人所不爭執，今原審本案判決既經廢棄，揆諸
    首揭法條，上訴人請求被上訴人返還六萬四千七百八十八元，及自九十一年一月
    十七日起至清償日止，按年息百分之五計算之利息，為有理由，應予准許。
五、據上論結，本件上訴為有理由，依民事訴訟法第四百三十六條之三十二第二項、
    第四百五十條、第七十八條、第四百六十三條、第三百九十五條第二項，判決如
    主文。
中　　　華　　　民　　　國　　九十一　　年　　　四　　　月　　 十七 　　日
                                      民事第五庭審判長法　　　官　王碧芳
                                                      法　　　官　高偉文
                                                      法　　　官　歐陽漢菁
右為正本係照原本作成
本判決不得上訴
中　　　華　　　民　　　國　　九十一　　年　　　四　　　月　　 十七 　　日
　　　　　　　　　　　　　　　　　　　　　　　　　　　法院書記官　曾寶生
